臺灣臺中地方法院刑事判決　　　　　　　95年度訴字第3039號
公　訴　人　臺灣臺中地方法院檢察署檢察官
被　　　告　丙○○
　　　　　　　　　　)
指定辯護人　本院公設辯護人　戊○○
上列被告因違反槍砲彈藥刀械管制條例等案件，經檢察官提起公
訴（95年度偵字第10708號、第15792號），本院判決如下：
    主    文
丙○○未經許可持有可發射子彈具有殺傷力之改造手槍，處有期
徒刑參年陸月，併科罰金新臺幣拾萬元，罰金如易服勞役，以新
臺幣貳仟元折算壹日。扣案仿德國RECK廠九二型口徑八MM之金屬
模型槍去除槍管內阻鐵而成之改造手槍壹支 (管制編號0000
000000號)沒收。
    犯罪事實
一、丙○○前有違反麻醉藥品管理條例案件、違反槍砲彈藥刀械
    管制條例、竊盜、違反肅清煙毒條例案件等前科，其中於民
　　國八十三年間所犯肅清煙毒條例等案件，經本院判處應執行
　  有期徒刑十七年確定後，再與所另犯之違反麻醉藥品管理條
    例等案件，經法院裁定應執行有期徒刑二十年確定，甫於九
    十四年八月二十二日假釋出監（尚未期滿）。詎猶不知悔改
    ，復於九十五年四月二十六日十五時許，至臺中縣清水鎮○○里○○路三九三號其住處對面空屋內撿拾物品時，在該屋
    地上拾獲遭不詳之人棄置於該處之仿德國RECK廠九二型口徑
    八MM之金屬模型槍去除槍管內阻鐵而成具有殺傷力之改造手
    槍一支 (管制編號0000000000號，無積極證據足
    認係屬遺失物或脫離本人持有之物，下稱改造手槍)，並即
    帶回其上址住處內擦拭該槍枝，而未經許可，持有該具有殺
    傷力之改造手槍一支。旋於同日十六時四十分許，警察持另
    案本院核發之搜索票前往丙○○上址住處實施搜索時，在該
    屋客廳發現該槍枝，而查悉上情，並當場扣得該具有殺傷力
    之改造手槍一支 (管制編號0000000000號)。
二、案經臺中縣警察局霧峰分局報告臺灣臺中地方法院檢察署檢
    察官偵查起訴。
    理    由
一、訊據被告丙○○固對於上揭時地拾獲扣案改造手槍一支，旋
    為警在上址其住處內查獲等事實坦承不諱，惟辯稱：伊不知
    扣案槍枝是真是假，不知該槍具有殺傷力。伊撿回該槍後，
    只有以布擦拭，並未使用白博士擦拭，也未曾拆槍云云。惟
    查：
(一)扣案改造手槍一支 (管制編號0000000000號)，
    係仿德國RECK廠九二型口徑八MM之金屬模型槍去除槍管內阻
    鐵而成之改造手槍，機械性能良好，可供擊發適用子彈，認
    具有殺傷力，有內政部警政署刑事警察局九十五年五月十六
    日刑鑑字第○九五○○六四○二六號槍彈鑑定書一份在卷可
    稽 (見九十五年度核交字第七三一號偵查卷第十四至十六頁
    )。又被告如何於上揭時地拾獲扣案槍枝後帶回住處內擦槍
    ，旋為警查獲之事實，亦據被告於警詢及審理中坦承不諱，
    核與證人乙○○於九十五年七月十一日偵查中結證 (見九十
    五年度偵字第一○七○八號偵查卷第十至十二頁)、本院審
    理中結證；證人丁○○、甲○○於審理中結證情節相符，並
    有上開扣案之改造手槍一支及卷附之照片八張可資佐證。
(二)被告雖以上揭情詞置辯，惟被告於警詢中坦承拾獲扣案槍枝
    等語，並於同日內勤檢察官訊問時改口辯稱：扣案槍枝是乙○○撿到的云云後，內勤檢察官旋即點呼乙○○入庭，乙○○竟「因故」以證人身分具結後向檢察官偽證稱：扣案槍枝
    係伊撿回來的云云 (乙○○所涉偽證犯嫌，另行審結)，嗣
    被告經本院拘提到案，於本院訊問及本院行準備程序時，均
    猶辯稱：扣案槍枝是乙○○撿回來交予伊云云，俟證人乙○○及被告之子丁○○於本院審理中均結證稱：扣案槍枝係被
    告撿回來，並非乙○○拾回後再交予被告等語後，被告始又
    直承扣案槍枝確為其所撿回等語，被告推諉罪責意圖至為明
    顯，己難遽信。況被告撿回上開具有殺傷力之手槍一支後，
    因試圖拆槍未果，而將該槍拿至工廠處理，並以白博士擦拭
    扣案槍枝之槍管，業據證人乙○○於偵審中結證不移，被告
    撿到上開槍枝後，既猶有上開積極拆槍、以白博士擦槍管行
    為，被告於審理中亦直承：伊撿到扣案槍枝時有感覺比較重
    ，很重等語，則被告對於扣案槍枝具有殺傷力，並非一般不
    具殺傷力之玩具手槍一節顯然知之甚明。被告上開辯詞，要
    係事後臨訟卸責之詞，委難憑採。
(三)被告撿獲上開改造手槍之時間為九十五年四月二十六日下午
    三時許，業據被告於同日警詢中供明在卷，核與證人乙○○
    、丁○○於審理中證述情節相符，證人乙○○於九十五年七
    月十一日偵查中證稱：被告係於中午出去撿槍，一下子後約
    十一、十二時即回來云云，應有所誤記，是被告拾獲扣案槍
    枝之時間，應為九十五年四月二十六日十五時許。又證人乙○○於偵查中雖證稱是「阿水」說要帶被告去撿槍云云，惟
    嗣於審理中又結證稱：被告與阿水說要去撿東西，但沒有聽
    到渠二人說要撿什麼東西，渠二人並沒有說要撿什麼東西云
    云，嗣又當庭改稱：「（你在地檢署偵訊時跟檢察官說中午
    阿水說要帶丙○○去檢槍，丙○○就出去了是否實在？）實
    在。」、「（當天中午阿水有無確實跟丙○○說要去撿槍？
    ）有。」云云，核證人乙○○就阿水是否有與被告說好一起
    去撿槍一節，所證既有不一，被告復堅決否認有阿水其人，
    亦查無其他積極證據足認「阿水」確為本案共同正犯，尚難
    遽認被告係與「阿水」共犯前揭犯行，均附此指明。
(四)綜上所述，被告所辯要難採信，本案事證明確，被告犯行堪
    以認定。
二、查，被告行為後，刑法第二條、第十一條、第四十二條第三
    項、第三十八條，均於九十四年二月二日修正公布，並自九
    十五年七月一日起施行，且 (一)修正後刑法第二條第一項
    規定，已將新舊法律適用之「從新從輕」原則，改採「從舊
    從輕」原則，而此規定僅係規範行為後法律變更所生新舊法
    律比較適用之準據法，並非實體刑罰法律，自不生行為後法
    律變更之比較適用之問題，應逕行適用新法第二條第一項之
    規定，為「從舊從輕」之比較。又修正後刑法第十一條係增
    訂刑法於其他法律有「保安處分」之規定者，亦適用之，亦
    無關犯罪行為可罰性之變更，亦應逕行適用新法第十一條之
    規定。(二)刑法第四十二條第三項關於易服勞役之折算標準
    及期限已有修正，因屬科刑規範事項之變更，其折算標準為
    裁判時所應諭知，自有就新舊法規定比較之必要，然因新舊
    刑法對易服勞役之折算標準，及易服勞役期限，規定各有不
    同，利與不利之情形互見，應就新舊法之規定綜合比較，以
    決定適用最有利於行為人之法律。本案槍砲彈藥刀械管制條
    例第八條第四款之併科新臺幣七百萬元以下，依新刑法第三
    十三條第五款規定，「罰金新臺幣一千元以上，以百元計算
    之」，較舊法所定罰金最低額為銀元一元即新臺幣三元以上
    為重，依刑法第二條第一項規定，雖以舊法為有利於被告。
    然被告犯罪時之刑法第四十二條第二項規定：罰金易服勞役
    以一元以上三元以下折算一日。上開易服勞役之折算標準，
    依修正前罰金罰鍰提高標準條例第二條前段（現已刪除）規
    定，就其原定數額提高為一百倍折算一日，即為以銀元一百
    元以上三百元以下折算一日，經折算為新臺幣後，為以新臺
    幣三百元以上九百元以下折算一日。惟九十五年七月一日修
    正公布施行之刑法第四十二條第三項規定：罰金易服勞役以
    新臺幣一千元、二千元或三千元折算一日。比較修正前後之
    易服勞役折算標準，以九十五年七月一日修正公布施行後之
    規定，較有利於受刑人，則應依刑法第二條第一項前段，適
    用修正後刑法第四十二條第三項規定，定其折算標準。是綜
    合上述各條文修正前、後之比較，揆諸最高法院決議及修正
    後刑法第二條第一項前段、但書規定之「從舊從輕」原則，
    因被告所犯，雖依修正前刑法第三十三條第五款規定，其法
    定得予科處之罰金刑最低額度較低，但因本件未對被告併科
    予罰金最低刑，對被告不生實質之影響，而依修正後刑法第
    四十二條第三項前段規定，其易服勞役之折算標準較高，綜
    其全部罪刑之比較，本件自應一體適用被告行為後之法律，
    即修正後刑法之相關規定予以論處。再者，刑法第三十八條
    第三項修正前規定：「第一項第二款、第三款之物，以屬於
    『犯人』者為限，得沒收之。但有特別規定者，依其規定。
    」，修正後雖規定為：「第一項第二款、第三款之物，以屬
    於『犯罪行為人』者為限，得沒收之。但有特別規定者，依
    其規定。」，惟此部分修正對被告而言本無有利、不利問題
    。且按沒收為從刑，與主刑有從屬關係，倘主刑與從刑均已
    修正，經依刑法第二條第一項就主刑比較結果，應適用最有
    利之修正前舊法時，依從刑附屬於主刑之原則，自不得就新
    舊法予以割裂適用，應一律適用修正前之舊法 (最高法院九
    十年度臺上字第四五二六號、一七三一號判決意旨參照)。
    本件主刑部分既應適用修正後刑法規定，依據上開說明，就
    沒收部分亦應依修正後刑法第三十八條第一項第一款規定宣
    告沒收。
三、核被告丙○○所為，係犯槍砲彈藥刀械管制條例第八條第四
    項之未經許可，持有可發射子彈具有殺傷力之改造手槍罪。
    爰審酌被告有前揭犯罪紀錄，現猶在假釋期間，有臺灣高等
    法院被告前案紀錄表一份在卷可按，竟不知悛悔警惕，再為
    本案犯行；被告持有上開改造手槍之時間甚短，亦未造成實
    害；被告於警詢中直承撿到扣案改造手槍等語後，於偵查、
    本院訊問及行準備程序時，竟改口以上開情詞置辯，嗣於審
    理中在證人乙○○、丁○○、甲○○證述完畢後，始又直承
    扣案槍枝為其所拾回，惟又辯稱不知扣案槍枝是否有殺傷力
    云云之態度等一切情狀，量處如主文所示之刑，並就併科罰
    金部分依修正後刑法第四十二條第三項前段規定，諭知易服
    勞役之折算標準。再扣案仿德國RECK廠九二型口徑八MM之金
    屬模型槍去除槍管內阻鐵而成具殺傷力之改造手槍一支（管
    制編號0000000000號)，係屬違禁物，應依修正
    後刑法第三十八條第一項第一款規定予以宣告沒收。
據上論斷，應依刑事訴訟法第二百九十九條第一項前段，槍砲彈
藥刀械管制條例第八條第四項，刑法第十一條前段、第二條第一
項、第四十二條第三項前段、第三十八條第一項第一款，判決如
主文。
中　　華　　民　　國　　96　　年　　2 　　月　　8 　　日
                  刑事第十庭  審判長法　官　賴妙雲
                                    法　官  黃炫中
                                    法　官  江奇峰
以上正本證明與原本無異。
如不服本判決，應於送達後十日內向本院提出上訴狀（須附繕本
），上訴於臺灣高等法院臺中分院。
                                    書記官  江慧貞
中　　華　　民　　國　　96　　年　　2 　　月　　8 　　日
附錄論罪科刑法條槍砲彈藥刀械管制條例第八條第四項：
未經許可，持有、寄藏或意圖販賣而陳列第一項所列槍枝者，處
三年以上十年以下有期徒刑，併科新臺幣七百萬元以下罰金。
